【裁判字號】    95,交易,156
【裁判日期】    950912
【裁判案由】    過失傷害
【裁判全文】
臺灣彰化地方法院刑事判決             95年度交易字第156號
公  訴  人  臺灣彰化地方法院檢察署檢察官
被      告  甲○○
上列被告因過失傷害案件，經檢察官提起公訴（九十五年度偵字
第四四六四號），被告於本院準備程序中，就被訴事實為有罪之
陳述，經裁定改依簡式審判程序審理，本院判決如下：
      主  文
甲○○因過失傷害人，處拘役伍拾日，如易科罰金，以參佰元折
算壹日。
      事  實
一、甲○○於民國九十五年三月一日十七時四十分許，駕駛車牌
    號碼Ａ六－四六四三號自用小客車沿彰化縣埔鹽鄉○○村○
    ○道路由南往北方向行駛，行經該路與台七十六線東西向平
    面道路無號誌之交岔路口時，原應注意車輛行經無號誌交岔
    路口時，應減速慢行作隨時停車之準備，且車輛行至交岔路
    口，轉彎車應讓直行車先行，又依當時情形，天候晴、路面
    乾燥無缺陷、無障礙物、視距良好，並無不能注意之情事，
    竟疏於注意，貿然右轉台七十六線道路欲往東方向行駛，適
    有乙○○酒後（涉嫌公共危險部分，業經檢察官不起訴處分
    ）駕駛車牌號碼ＫＳＡ－六一一號重型機車，亦沿台七十六
    線道路由西往東方向（起訴書誤載為由東往西方向）行駛於
    右側慢車道，行至上開交岔路口時，亦疏未注意減速慢行作
    隨時停車之準備，迨發覺時雙方已不及閃避，尚未完全轉入
    台七十六線道路之甲○○駕駛之自用小客車左前側車頭，撞
    及乙○○駕駛之機車右側車身，致乙○○人車倒地，因而受
    有脛骨與腓骨幹之開放性骨折、臉、頸及頭皮磨損或擦傷等
    傷害。又甲○○於肇事後，在未經有偵查犯罪職權機關或公
    務員發覺其為犯人前，即向到場處理之彰化縣警察局交通警
    察隊溪湖分隊員警主動陳明其為肇事者而自首，進而接受裁
    判。
二、案經乙○○訴由彰化縣警察局溪湖分局報請臺灣彰化地方法
    院檢察署檢察官偵查起訴。
      理  由
一、上開事實，業據被告甲○○於本院審理時坦承不諱，核與告
    訴人乙○○於警詢及偵查中之指訴相符，並有彰化縣警察局
    道路交通事故現場圖、道路交通事故調查報告表（一）、（
    二）、事故現場及肇事車輛照片十一幀、溪湖分局道路交通
    事故當事人酒精測定紀錄表、員生醫院暨財團法人彰化基督
    教醫院診斷書、彰化縣警察局舉發違反道路交通管理事件通
    知單等附卷可稽。徵之前揭彰化縣警察局道路交通事故現場
    圖、道路交通事故調查報告表（一）、（二）、事故現場及
    肇事車輛照片所示，被告駕駛之自用小客車，於車禍當時沿
    產業道路由南往北方向行駛，行經該路與與台七十六線東西
    向平面道路無號誌之交岔路口時，因欲右轉而與沿台七十六
    線道路由西往東方向行駛之告訴人機車，於慢車道上發生碰
    撞，被告尚未完全轉入台七十六線道路之車輛左前側車頭，
    撞及告訴人駕駛之機車右側車身，可知車禍當時告訴人應有
    優先路權，惟被告仍與告訴人發生碰撞，其顯然疏未注意前
    方有無來車，並作隨時停車準備，復未禮讓直行車先行甚明
    。
二、按汽車行經無號誌交岔路口時，駕駛人應減速慢行，作隨時
    停車之準備；又汽車行駛至交岔路口時，轉彎車應讓直行車
    先行；道路交通安全規則第九十三條第一項第二款、第一
    百零二條第一項第二款定有明文，並為領有駕駛執照之被告
    所應注意。而查本件肇事時、地之狀況，並無使被告不能注
    意之情事，被告竟疏未注意，於駕駛前揭自小客車行經肇地
    點，為前開疏於注意駕駛之行為，以致肇事，並致告訴人受
    傷，被告之駕駛行為應有過失。再本件經送臺灣省彰化縣區
    車輛行車事故鑑定委員會鑑定，亦認被告駕駛自小客車行經
    無號誌交岔路口，轉彎車未停讓直行車先行，為肇事原因（
    告訴人駕駛機車行經無號誌交岔路口未減速慢行作隨時停車
    之準備，亦為肇事原因），有前開鑑定委員會九十五年八月
    十七日彰鑑字第０九五五六０二二六四函及鑑定意見書等在
    卷可參，是告訴人之受傷與被告之過失行為間，顯具相當之
    因果關係。另依前揭鑑定意見書，告訴人雖亦為肇事原因，
    惟仍不能因此解免被告應負之過失刑責。從而，本件事證明
    確，被告之過失犯行已堪認定。
三、核被告所為，係犯刑法第二百八十四條第一項前段之過失傷
    害罪。又被告於肇事後，於未經有偵查犯罪職權機關或公務
    員發覺其為犯人前，即向到場處理之彰化縣警察局交通警察
    隊溪湖分隊員警陳明其為肇事者而自首，進而接受裁判，有
    道路交通事故肇事人自首情形紀錄表一紙可佐，核與自首之
    要件相當。又查，被告行為後，刑法業經修正公布，並於九
    十五年七月一日施行，關於本件罪刑有關之自首、易科罰金
    等規定均經修正，為確定本案應適用之新、舊法，茲比較如
    下：（一）被告行為後，刑法第六十二條有關自首之規定業
    經修正，將自首「必減」其刑，修正為「得減」其刑，此項
    變動雖屬刑罰裁量之事項，然已影響行為人之刑罰法律效果
    ，係屬新修正刑法第二條第一項之法律變動，而被告自首時
    間係於九十五年七月一日修正刑法施行前，參照最高法院九
    十五年度第八次刑事庭會議之決議，自應為新舊法之比較，
    因舊法係規定「必減」其刑，自以舊法較有利於被告。（二
    ）又被告行為後，業已增訂刑法施行法第一條之一，並規定
    ：「中華民國九十四年一月七日刑法修正施行後，刑法分則
    編所訂罰金之貨幣單位為新台幣。九十四年一月七日刑法修
    正前時，刑法分則編未修正之條文定有罰金者，自九十四年
    一月七日刑法修正施行後，就其所定數額提高三十倍。但七
    十二年六月二十六日至九十四年一月七日新增或修正之條文
    ，就其所定數額提高為三倍。」，是就現行刑法中，有關於
    罰金刑處罰之規定，即有新舊法比較之必要，惟經比較增訂
    之刑法施行法第一條之一與被告行為時之罰金罰鍰提高標準
    條例第一條前段、現行法規所定貨幣單位折算新台幣標準第
    二條結果，二者規定適用之結果並無不同，亦即增訂之刑法
    施行法第一條之一之規定並無較為有利於被告之情形，是依
    修正後之刑法第二條第一項前段之情形，依被告行為時之舊
    法即依修正前罰金罰鍰提高標準條例第一條前段為法條適用
    之依據。再被告行為後，罰金罰鍰提高標準條例第二條業已
    刪除，而刑法第四十一條第一項前段關於易科罰金之折算標
    準已由舊法之銀元一百元、二百元、三百元修正為新台幣（
    下同）一千元、二千元、三千元，因屬科刑規範事項之變更
    ，其折算標準為裁判時所應諭知，自有就新舊法規定比較之
    必要，經比較新舊法結果，自以被告行為時之舊法較為有利
    於被告。（三）經綜合比較新、舊法之結果，顯以被告行為
    時之舊法較有利於被告，依刑法第二條第一項前段規定，本
    案自應適用被告行為時之法律即修正前刑法之規定分別論斷
    。準此，被告既符合自首要件，當依修正前刑法第六十二條
    前段之規定減輕其刑。爰審酌被告尚無不良素行、犯後態度
    、本件肇事原因、告訴人所受傷害程度及其肇事迄未與告訴
    人達成民事和解等一切情狀，量處如主文所示之刑，並諭知
    易科罰金之折算標準，以示懲儆。
據上論斷，應依刑事訴訟法第二百七十三條之一第一項、第二百
九十九條第一項前段，刑法第二條第一項前段、第二百八十四條
第一項前段、修正前第六十二條前段、修正前第四十一條第一項
前段，罰金罰鍰提高標準條例第一條前段、修正前罰金罰鍰提高
標準條例第二條，判決如主文。
本案經檢察官洪英丰到庭執行職務。
中    華    民    國    95    年    9     月    12    日
                            交通法庭法  官  王義閔
以上正本證明與原本無異。
如不服本判決，應於判決送達後10日內，向本院提出上訴狀（須
附繕本）。
告訴人或被害人對於判決如有不服具備理由請求檢察官上訴者，
其上訴期間之計算係以檢察官收受判決正本之日期為準。
中    華    民    國    95    年    9     月    15    日
                                    書記官  詹國立
中華民國刑法第284條
（過失傷害罪）
因過失傷害人者，處 6 月以下有期徒刑、拘役或 5 百元以下罰
金，致重傷者，處1年以下有期徒刑、拘役或5百元以下罰金。
從事業務之人，因業務上之過失傷害人者，處 1 年以下有期徒刑
、拘役或1 千元以下罰金，致重傷者，處 3 年以下有期徒刑、
拘役或2千元以下罰金。


司法院資訊處製作；財團法人民間司法改革基金會備份。
